【裁判字號】    95,上訴,2421
【裁判日期】    951221
【裁判案由】    毒品危害防制條例
【裁判全文】
臺灣高等法院臺中分院刑事判決        95年度上訴字第2421號
上  訴  人  臺灣彰化地方法院檢察署檢察官
被      告  乙○○
上列上訴人因被告毒品危害防制條例案件，不服臺灣彰化地方法
院95年度訴字第1136號中華民國95年8月24日第一審判決 （起訴
案號：臺灣彰化地方法院檢察署95年度毒偵字第2066號 ，併辦：
95年度毒偵字第2533、2548、3420、3794號），提起上訴，本院
判決如下：
    主  文
原判決撤銷。
乙○○連續施用第一級毒品，累犯，處有期徒刑捌月。扣案之第
一級毒品海洛因肆小包（淨重零點陸壹公克）、第一級毒品海洛
因殘渣袋壹個（空包裝重零點捌公克），均沒收銷燬之；注射
針筒貳支，沒收。
    事  實
一、乙○○前因違反肅清煙毒條例案件，經臺灣臺中地方法院以
    83年度訴字第1272號判處有期徒刑3年4月，乙○○不服提起
    上訴後，經本院於民國（下同）83年8月16日以83年度上訴
    字第2464號判決上訴駁回而確定，入監服刑後，於84年12月
    26日假釋出監並付保護管束。嗣於假釋期間，又因違反肅清
    煙毒條例、麻醉藥品管理條例案件，經臺灣彰化地方法院以
    85年度訴字第613號判處有期徒刑3年4月、5月，並定其應執
    行刑有期徒刑3年6月（此部分原審判決書所引用檢察官之起
    訴書漏未記載），並於86年1月24日確定，並經撤銷上開假
    釋，所餘殘刑有期徒刑1年10月10日與後案有期徒刑3年6 月
    接續執行，復於88年10月22日縮短刑期假釋出監並付保護管
    束，於91年1月17日因保護管束未經撤銷視為執行完畢。乙
    ○○復因施用毒品案件，經裁定送執行觀察、勒戒後，因認
    有繼續施用毒品傾向，再經臺灣彰化地方法院檢察署檢察官
    聲請臺灣彰化地方法院以93年度毒聲字第1125號裁定令入戒
    治處所施以強制戒治，於94年9月9日執行完畢釋放，並由同
    署檢察官於94年9月28日，以94年度戒毒偵字第316、317 號
    為不起訴處分確定。
二、詎乙○○仍未能戒除毒癮，復基於施用第一級毒品海洛因之
    概括犯意，自95年4月4日上午10時許起，至同年6月21日上
    午7至8時許止，在其位在彰化縣和美鎮○○里○○路101巷3
    號住處及在彰化縣伸港鄉○○村○○路其不詳友人住處，連
    續施用第一級毒品海洛因多次。嗣於：(一)95年4月6日晚上8
    時10分許，因其為列管毒品人口，而至警局接受員警採尿，
    經警將尿液送驗結果，呈毒品嗎啡陽性反應，因而查知上情
    ；(二)95年5月9日下午1時許，在彰化縣伸港鄉○○路與建興
    路路口為警盤查查獲，並當場扣得第一級毒品海洛因殘渣袋
    1 個（空包裝重0.38公克）及其所有施用毒品器具注射針筒
    2 支；(三)95年6月21日上午10時30分許，為警在彰化縣伸港
    鄉○○村○○○街50號前盤查，並當場扣得第一級毒品海洛
    因4小包（淨重0.61公克，空包裝總重1.02公克）。
三、案經彰化縣警察局和美分局報告臺灣彰化地方法院檢察署檢
    察官偵查起訴及移送併辦。
    理  由
壹、有罪部分
一、上開事實，訊據被告乙○○於警詢、偵查中及原審審理時坦
    白承認，且被告於95年4月6日、95年5月9日、95年6月21日
    為警查獲後，經採集其尿液送檢驗結果，確呈嗎啡陽性反應
    ，有詮昕科技股份有限公司95年4月14日第00000000號、95
    年5月22日第00000000號、95年7月5日第00000000號濫用藥
    物尿液檢驗報告各1紙在卷可稽（見95年度毒偵字第2533號
    卷第11頁、95年度毒偵字第2066號卷第32頁、原審卷第27頁
    ）。而95年5月9日查扣之殘渣袋，經本院送法務部調查局鑑
    定結果，確實含有第一級毒品海洛因成分（空包裝重0.38公
    克）；又95年6月21日為警查扣之白粉4小包，經該局鑑定結
    果，亦含有第一級毒品海洛因成分（淨重0.61公克，空包裝
    總重1.02公克），等情，有該局95年11月10日調科壹字第
    095005 15840號鑑定書、95年7月13日調科壹字第140013102
    號鑑定通知書一份在卷為憑（見本院卷第44頁、原審卷第29
    頁）。此外，並有尿液代號與真實姓名對照表3紙在卷，及
    注射針筒2支扣案可資佐證，益證被告自白與事實相符。
二、被告前於93年間因施用毒品案件，經送執行觀察、勒戒後，
    因認有繼續施用毒品傾向，再經臺灣彰化地方法院檢察署檢
    察官聲請臺灣彰化地方法院以93年度毒聲字第1125號裁定令
    入戒治處所施以強制戒治，於94年9月9日執行完畢釋放等情
    ，有臺灣高等法院被告前案紀錄表1份在卷。被告於前案強
    制戒治執行完畢釋放後，5年內再犯本件施用第一級毒品罪
    ，其事證明確，應予依法論科。
三、新舊法比較：
    按被告行為後，刑法及刑法施行法業於94年2月2日總統令公
    布修正，於95年7月1日施行（下稱新刑法，修正前刑法下稱
    舊刑法），參酌最高法院95年5月23日刑事庭第八次會議決
    議，新刑法第2條第1項之規定，係規範行為後法律變更所生
    新舊法律比較適用之準據法，於新刑法施行後，應適用新刑
    法第2條第1項之規定，為「從舊從輕」之比較。
(一)、被告施用第一級毒品之犯行，因行為後新法業已刪除舊刑法
    第56條連續犯之規定，此刪除雖非犯罪構成要件之變更，但
    顯已影響行為人刑罰之法律效果，自屬法律有變更，依新法
    第2條第1項規定，比較新、舊法結果，仍應適用舊法論以連
    續犯，較有利於被告。依新刑法第2條第1項前段規定，自應
    適用最有利於被告之舊刑法。
(二)、被告前於83年間因違反肅清煙毒條例案件，經臺灣臺中地方
    法院以83年度訴字第1272號判處有期徒刑3年4月，乙○○不
    服提起上訴後，經本院於83年8月16日以83年度上訴字第246
    4號判決上訴駁回而確定。入監服刑後，於84年12月26 日假
    釋出監並付保護管束；嗣於假釋期間，又因違反肅清煙毒條
    例、麻醉藥品管理條例案件，經臺灣彰化地方法院以85 年
    度訴字第613號判處有期徒刑3年4月、5月，並定其應執行刑
    有期徒刑3年6月，並於86年1月24日確定，並經撤銷上開假
    釋，所餘殘刑有期徒刑1年10月10日與後案有期徒刑3年6 月
    接續執行，復於88年10月22日縮短刑期假釋出監並付保護管
    束，嗣於91年1月17日因保護管束未經撤銷視為執行完畢此
    有臺灣高等法院被告前案紀錄表乙份附卷可資稽考，茲於5
    年以內再故意犯本件有期徒刑以上之罪，不論依修正前之刑
    法第47條，或修正後之刑法第47條第1項之規定，均構成累
    犯，對被告而言並無有利或不利之情形，自不生新舊法比較
    之問題，應逕依修正前之刑法第47條，論以累犯。
四、按海洛因為毒品危害防制條例第2 條第2 項第1 款所明定之
    第一級毒品。核被告所為，係犯同條例第10條第1 項之施用
    第一級毒品罪。被告持有第一級毒品進而施用，持有之低度
    行為為施用之高度行為所吸收，不另論持有毒品之罪。其先
    後多次施用第一級毒品海洛因，時間緊接，犯罪構成要件相
    同，顯係基於概括犯意為之，依修正前刑法第56條之規定，
    論以一罪，並加重其刑。另被告自83年以後，有多次施用毒
    品犯行，經先後判處有期徒刑，經入監執行後，於88年10月
    22日縮短刑期假釋出監，並於91年1月17日因保護管束期滿
    而執行完畢各節，已詳述如前，並有臺灣高等法院被告前案
    紀錄表乙份附卷可資稽考，茲於5年以內再故意犯本件有期
    徒刑以上之罪，應依修正前之刑法第47條規定，論以累犯，
    並遞加重其刑。被告自95年4月4日起至95年5月8日止，及95
    年5月10日起至95年6月21日止，多次施用海洛因犯行，雖未
    經起訴，然與起訴部分有連續犯之裁判上一罪關係，並經臺
    灣彰化地方法院檢察署檢察官以95年度毒偵字第2533、2548
    號移送併辦，與已起訴施用第一級毒品部分有連續犯之裁判
    上一罪關係，本院自得一併審理。
五、原審認被告罪證明確，予以論罪科刑，故非無見，惟(一)按科
    刑之判決書，對於犯罪事實必須詳加認定，而後於理由內敘
    明其認定犯罪事實所憑之證據，及其認定之理由，方足以資
    論罪科刑，其所載事實理由與其所宣告之主文，尤必相互一
    致，若僅於理由內敘明其有犯罪之證據，而事實欄內並未認
    定，則理由失其根據，僅於主文內宣告其罪刑，而事實理由
    內均未記載，則主文失其根據，均與法定程式不符，其判決
    即難謂非違法（最高法院48年台上字第1182號判例意旨參照
    ）。查，原審判決關於犯罪事實記載：「本件犯罪事實與檢
    察官起訴書之記載相同，茲引用之」，而其判決書附件之臺
    灣彰化地方法院檢察署檢察官95年度毒偵字第2066號起訴書
    犯罪事實記載：「乙○○於95年5月9日上午11時許，施用第
    一級毒品海洛因1次」，但其判決書主文記載：「乙○○『
    連續』施用第壹級毒品」，理由欄第5段並論述「仍應適用
    較有利於被告之行為時法路即舊法論以『連續犯』」，理由
    欄第6段並引用修正前「刑法第56條」，是以，原審判決書
    於犯罪事實之記載，僅認定被告施用1次第一級毒品海洛因
    ，其餘主文及理由均記載被告「連續」施用第一級毒品海洛
    因，其事實之記載顯與主文、理由相互矛盾（另原審判決書
    附件之檢察官併辦意旨書部分，亦與刑事訴訟法第454條第2
    項得引用「檢察官聲請簡易判刑處刑書或起訴書」之明文規
    定不合），揆諸上開說明，其判決即屬違法。(二)95年5月9日
    查扣之海洛因毒品殘渣袋1只（量微無法秤重，空包裝重0.
    38公克），業經本院送法務部調查局鑑定無訛，有該局95年
    11月10日調科壹字第09500515840號鑑定書在卷為憑（見本
    院卷第44頁），應依毒品危害防制條例第18條第1項前段之
    規定，沒收銷燬之，原審竟諭知沒收，與法未合；又95 年6
    月21日查扣之第一級毒品海洛因4小包，經法務部調查局鑑
    定結果，確屬第一級毒品海洛因，其淨重為0.61公克，空包
    裝總重1.02公克，有95年7月13日調科壹字第14001 3102號
    鑑定通知書一份在卷為憑（見原審卷第29頁），此為原審法
    院在95年7月13日（原審95年8月10日準備程序、審判程序之
    前）所明知並予附卷，然其判決書竟然記載扣案之「第一級
    毒品四包（毛重共計1.2公克）沒收銷燬之」，顯與其卷內
    資料不符，均有未恰。檢察官上訴意旨，以原審未及審酌併
    辦部分（95年度毒偵字第3420、3794號），指摘原判決不當
    ，固無可取（詳後論述），惟原判決既然有上開可議之處，
    自應由本院撤銷改判。
六、爰審酌被告前已接受強制戒治之治療過程，再犯本案，而且
    之前已有多次施用毒品之前科資料，仍未戒絕毒癮，依賴毒
    品甚深不移，並考以其智識程度、犯罪之動機、目的、手段
    、及犯後坦承施用犯行、表示悔意等一切情狀，量處有期徒
    刑8月 ，以資懲儆 。扣案之第一級毒品海洛因4小包（淨重
    0.61公克，空包裝總重1.02公克 ）、殘渣袋1個（空包裝重
    0.38公克） ，為毒品危害防制條例第2條第2項第1款所指之
    第一級毒品，屬違禁物，且其包裝袋附著毒品已無從析離（
    法務部調查局曾以93年3月19日調科壹字第09300113060號函
    釋在案） ，爰依同條例第18條第1項前段規定，沒收銷燬之
    。 扣案之注射針筒2支係被告所有，且供施用第一級毒品海
    洛因所用之物，業經被告供明在卷，業如前述，爰依刑法第
    38條第1項第2款之規定，併予宣告沒收，併此敘明。
貳、併案退回部分
一、另臺灣彰化地方法院檢察署以95年度毒偵字第3420號、3794
    號移送本院併案意旨略以：被告基於施用第一級毒品海洛因
    之犯意，於95年7月13日、95年7月21日在彰化縣伸港鄉○○
    路93號居所各施用第一級毒品海洛因1次。嗣因被告為毒品
    列管人口，於95年7月14日、同年月23日，採集其尿液送驗
    ，呈嗎啡陽性反應，因而查獲上情。因認被告另涉犯毒品危
    害防制條例第10條第1項之施用第一級、第二級毒品罪嫌。
    而被告前因施用第一級毒品罪嫌，業經本院95年度上訴字第
    2421號審理中，因認施用毒品具有成癮性，因此必然係反覆
    為之，且施用第一級毒品之犯行，在法律評價上應屬於包括
    一罪之集合犯，係屬實質上一罪，依審判不可分之法理，應
    併上開案件審判等語。
二、惟查：被告上開於95年7月13日、95年7月21日，在彰化縣伸
    港鄉○○路93號居所施用第一級毒品海洛因之犯行，係在95
    年7月1日新刑法施行後另為之犯行，因修正後之刑法已刪除
    連續犯之規定，則與上開已起訴成罪部分已無連續犯之裁判
    上一罪關係，本應適用新法應分別論罪（最高法院95年第8
    次刑事庭會議決議參照），惟因此部分未經起訴，本院自無
    法一併審判。另查，反覆施用毒品多次之行為，在95年7月1
    日新刑法施行以前，實務上均認定為連續犯，並非集合犯，
    自亦不可能因95年7 月1日施行之新刑法已刪除連續犯之規
    定，而將之改認定為集合犯。是檢察官認此部分與本案有集
    合犯之實質上一罪關係而聲請併辦，自有誤會，應檢還檢察
    官依法處理。
、被告經合法傳喚，無正當理由不到庭，爰不待其陳述逕行判
    決。
據上論結，應依刑事訴訟法第369條第1項前段、第371條、第364
條、第299條第1項前段、毒品危害防制條例第10條第1項、第18
條第1項，刑法第11條前段、第2條第1項前段、第38條第1項第2
款，修正前刑法第56條、第47條，判決如主文。
本案經檢察官甲○○到庭執行職務。
中    華    民    國    95    年    12  月    21      日
            刑事第八庭  審判長法  官  羅  得  村
                              法  官  張  靜  琪
                              法  官  陳  宏  卿
上列正本證明與原本無異。
如不服本判決應於收受送達後十日內向本院提出上訴書狀，其未
敘述上訴之理由者並得於提起上訴後十日內向本院補提理由書（
均須按他造當事人之人數附繕本）。
                              書記官  柯  孟  伶
中    華    民    國    95    年    12  月    22      日
附錄本案論罪科刑法條：
毒品危害防制條例第10條第1項：
施用第一級毒品者，處六月以上五年以下有期徒刑。
                                                      Ａ


司法院資訊處製作；財團法人民間司法改革基金會備份。
